臺灣新竹地方法院交通事件裁定
移送機關　交通部公路總局新竹區監理所
異議人即
受處分人　甲○○
上列異議人即受處分人因違反道路交通管理處罰條例案件，對於
交通部公路總局新竹區監理所中華民國96年3月21日竹監自字第
裁50－E00000000號裁決處分，聲明異議，本院裁定如下：
    主  文
異議駁回。
    理  由
一、按汽車駕駛人，行車速度，超過規定之最高時速，處新臺幣
    1,200元以上2,400元以下罰鍰；又汽車駕駛人違反第40條規
    定者，除依原條款處罰鍰外，並記違規點數1點，道路交通
    管理處罰條例第40條、第63條第1項第1款分別定有明文。
二、原處分機關交通部公路總局新竹區監理所（下稱新竹區監理
    所）裁決理由略以：異議人即受處分人甲○○所有車牌號碼
    JH－6053號自用小貨車，於民國95年12月6日下午3時4分許
    ，在台15線西濱北上鳳鼻隧道路口處，為新竹縣警察局竹北
    分局警備隊填掣竹縣警交字第E00000000號違反道路交通管
    理事件通知單（下稱違規通知單），逕行舉發違反道路交通
    管理處罰條例第40條規定，「行車限速70公里，經測時速10
    5公里，超速35公里，20公里以上40公里以下」，並依規定
    送達異議人，嗣異議人接獲違規通知單不服而向新竹區監理
    所提出陳述，經轉原舉發單位查覆略以：「…。二、本案經
    查甲○○君駕駛JH－6053號自小客（貨）車於95年12月6日
    15 時4分，在本轄竹北市台15線西濱公路北上鳳鼻隧道路口
    處，行經有燈光號誌管制之交岔路口，設有固定測速照相桿
    以科學儀器（微電腦）感應測得違規超速採證照片，行車限
    速70公里、經測時速105公里、超速35公里，本分局員警依
    法以第E00000000號違規單逕行舉發並無違誤，…」，新竹
    區監理所乃於96年3月21日，依據道路交通管理處罰條例第
    40條、第63條第1項第1款（原裁決書漏引第1款）之規定，
    以竹監自字第裁50－E00000000號裁決書裁處異議人新臺幣
    （下同）1,800元罰鍰，並記違規點數1點，有上開違規通知
    單影本1紙、新竹縣警察局竹北分局96年3月1日北警交字第
    0965001130號函、新竹區監理所96年3月21日竹監自字第裁
    50－E00000000號裁決書1紙在卷可稽。
三、聲明異議意旨略以：異議人即受處分人甲○○所有之自小客
    貨車於95年12月6日下午3時4分許，行經台15線西濱北上鳳
    鼻隧道測速照相前，受處分人所有之貨車即無超速，也無違
    規，為何會有違反道路交通管理事件通知書，受處分人不服
    即於96年2月9日至新竹區監理所辦理申訴案件，在申訴單中
    附上原罰單，並書寫測速器有誤，和計算超速程式，證明受
    處分人所有之貨車無超速，結果監理所會同竹北分局給予回
    函，說此乃科學儀器（微電腦）感應測得舉發無誤。受處分
    人接獲後不服，即於96年3月11日至現場測量距離並照相，
    和原有罰單相片相比對，證實受處分人所有之貨車無超速，
    受處分人又於96年3月19日至郵局寄存證信函予新竹區監理
    所、竹北分局，存證信函中並詳細書寫著原罰單相片上（2
    張）相差0.6秒，推算受處分人所有之貨車無超速，受處分
    人以為事件就此落幕，不料，又於96年3月27日收到新竹區
    監理所掛號信函中，如不服裁決，即接到裁決書後向管轄地
    方法院聲明異議。受處分人於96年4月16日鄭重向法庭提出
    要求「現場測量」以確知受處分人所有之貨車無超速，並撤
    銷罰單，以求公正云云。
四、經查：
  (一)本件異議人即受處分人甲○○所有之車牌號碼JH－6053號自
    用小貨車，於95年12月6日下午3時4分許，行經台15線西濱
    北上鳳鼻隧道（該處速限為時速70公里），以時速105公里
    之速度超速行駛，經該路段之固定測速照相桿以科學儀器（
    微電腦）感應測得違規超速採證照片，為警逕行舉發之事實
    ，有違規通知單影本1份、採證照片1紙及新竹縣警察局竹北
    分局96年3月1日北警交字第0965001130號函附卷可稽。
  (二)又本院就固定測速照相桿拍攝測速之原理、瞬間時速及平均
    時速之定義函詢，經新竹縣警察局竹北分局函覆：「一、…
    …二、本案裝設於本轄竹北市台15線西濱公路北上鳳鼻隧道
    路口處之固定測速照相桿，其拍攝測速之原理如下：係車輛
    接觸到第一只感應線圈時開始計時，車輛接觸到第二只感應
    線圈時停止計時，車速（V）等於『二只感應線圈之距離（D
    ）』除以『車輛行經二只感應線圈之時間（T）』，在內車
    道及外車道各埋設二組感應線圈，當車輛駛入第一組感應線
    圈時，微電腦開始計時，當車輛駛入第二組感應線圈時，微
    電腦停止計時且計算出該車車速。三、瞬間時速＝當時第一
    張相片車輛拍攝位置之速度。平均時速＝一個A點到另一個B
    點所花時間（秒數），其間所產生之距離，因而所取得之速
    度。」，此有該局96年6月21日北警交字第0965004008 號函
    在卷足稽。
  (三)本件異議人於本院訊問時辯稱：「那天我跟我先生一起北上
    ，是我先生駕駛的，因為我先生當時沒有超速，我有看碼錶
    ，上面顯示沒有超過70，希望可以到現場丈量，因為照片上
    面有秒數，我有朋友教我算過，對照秒數之後算我們車速的
    距離」云云。惟上開違規照片所拍攝之超速情形，係該部貨
    車行經該處之瞬間時速，並非行進某一段距離內之平均時速
    ，當有車輛違規超速行經該路口時，即引動設置於該處之固
    定測速照相設備拍攝第1張照片，茲異議人之車輛行經該處
    時，因有超速情形，該測速照相設備即開始拍攝第1張照片
    ，此時異議人之行車時速可能並非105公里，嗣0.6秒後再拍
    攝第2張照片，此時測得之時速為105公里。異議人竟以：「
    如果我們時速那麼高，被拍出來的距離應該不止這樣」之詞
    表示不服云云。按車輛行進速度所涉外在人為控制變化因素
    甚多，其以1紙照片之時間經過（0.6秒），及照片顯示之速
    率105Km/h，換算成貨車已經跑了17.5公尺之見解，應係認
    其所駕駛之貨車，0.6秒之時間不可能行進17.5公尺之長距
    離，異議人並實地丈量上開2張照片所攝車牌號碼JH－6053
    號車行經之距離，認係行經11.6公尺，然其丈量之數據未經
    專業人士丈量，真實性尚有可疑，又縱其丈量出行車距離之
    真實數據，亦不能排除其駕車行經該處遭拍攝違規照片後有
    立即放鬆油門或深踩煞車以減低瞬間時速之可能，自不能以
    上開方法精確估算其遭測速器拍照當時之速度若干，是異議
    人希望至現場丈量之請求，依上開說明，自無必要；又異議
    人所稱從照片上之秒數換算，未達超速標準之方法非但有欠
    精準，亦疏於考量車輛行進間速度變化之人為控制因素，且
    業已誤解照片上速度之真正涵義，本件事證明確，其前開違
    規行為堪以認定。
  (三)至異議人雖於本院調查中辯稱其非本件違規駕駛行為之真正
    駕駛人，縱其所述屬實，然異議人既為受逕行舉發之貨車所
    有人，並經以科學儀器取得證據資料證明行為違規，復未在
    違規通知單上所載之應到案日期前，檢附相關證據及應歸責
    人相關證明文件，向處罰機關告知應歸責人，仍應依道路交
    通管理處罰條例第40條、第85條第1項後段之規定，對為車
    輛所有人之異議人加以處罰，附此敘明。
  (四)綜上，異議人確有如上揭違規通知單所載之違規事實，新竹
    區監理所以異議人違反道路交通管理處罰條例第40條、第63
    條第1項第1款（原裁決書漏引第1款），裁罰異議人罰鍰1,8
    00元，並記違規點數1點，於法並無不合，本件異議為無理
    由，應予駁回。
五、依道路交通案件處理辦法第19條，裁定如主文。
中　　華　　民　　國　　96　　年　　7 　　月　　6 　　日
                    交通法庭　 法  官  林秋宜
以上正本證明與原本無異。
如不服本裁定，應於裁定送達後5日內向本院提出抗告狀。
中　　華　　民　　國　　96　　年　　7 　　月　　6 　　日
                                書記官　柯雅菱
